臺灣高等法院臺南分院民事判決 
111年度上易字第114號
上  訴  人  鄭銘浤即鄭欽若之繼承人


            鄭銘基即鄭欽若之繼承人


            鄭景泉即鄭欽若之繼承人


            鄭嘉祥即鄭欽若之繼承人


            鄭為仁即鄭欽若之繼承人


            鄭景行即鄭欽若之繼承人


            鄭敬書即鄭欽若之繼承人


            鄭淑惠即鄭欽若之繼承人


            鄭淑姿即鄭欽若之繼承人


            鄭淑心即鄭欽若之繼承人


            鄭麗娟即鄭欽若之繼承人

            鄭淑月即鄭欽若之繼承人

            鄭雅文即鄭欽若之繼承人


            鄭雅萍即鄭欽若之繼承人

            鄭雅秋即鄭欽若之繼承人


            鄭雅慧即鄭欽若之繼承人


            鄭怡伶即鄭欽若之繼承人


            鄭郁歆即鄭欽若之繼承人


            陳金滿即鄭欽若之繼承人


            鄭婷文即鄭欽若之繼承人
            鄭雅仁即鄭欽若之繼承人

被上訴人    郭巾造  



上列當事人間請求拆墓還地事件，上訴人對於中華民國110年1月
29日臺灣臺南地方法院107年度重訴字第328號第一審判決提起上
訴，本院於111年8月30日言詞辯論終結，判決如下：
    主  文
上訴駁回。
第二審訴訟費用由上訴人連帶負擔。
    事實及理由
一、按因繼承之法律關係，就拆墓還地之訴訟標的對於全體繼承
    人必須合一確定，屬必要共同訴訟，是本件雖僅由上訴人鄭
    銘浤提起上訴，惟依民事訴訟法第56條第1項第1款之規定，
    其效力仍及於同造而未提起上訴之鄭銘基、鄭景泉、鄭嘉祥
    、鄭為仁、鄭景行、鄭敬書、鄭淑惠、鄭淑姿、鄭淑心、鄭
    麗娟、鄭淑月、鄭雅文、鄭雅萍、鄭雅秋、鄭雅慧、鄭怡伶
    、鄭郁歆、陳金滿、鄭婷文、鄭雅仁，爰將之併列為上訴人
    ，合先敍明。
二、上訴人鄭銘基、鄭景泉、鄭嘉祥、鄭為仁、鄭景行、鄭敬書
    、鄭淑惠、鄭淑姿、鄭淑心、鄭麗娟、鄭淑月、鄭雅文、鄭
    雅萍、鄭雅秋、鄭雅慧、鄭怡伶、鄭郁歆、陳金滿、鄭婷文
    、鄭雅仁經合法通知未於言詞辯論期日到場，核無民事訴訟
    法第386條所列各款情形，爰依被上訴人之聲請，由其一造
    辯論而為判決。
三、被上訴人主張：其於民國101年12月20日因拍賣取得坐落臺
    南市○○區○○○段000000地號土地(下稱系爭土地)。惟系爭土
    地上有上訴人先人鄭欽若之墳墓一座（下稱鄭氏先人之墓）
    ，無權占用系爭土地如臺南市新化地政事務所複丈日期109
    年4月29日土地複丈成果圖（下稱原判決附圖）所示編號Ｂ、
    面積33平方公尺土地，上訴人係鄭欽若之繼承人，對被上訴
    人而言，並無占有系爭土地之合法權源。爰依民法767條第1
    項規定，請求拆除系爭土地上，如原判決附圖編號Ｂ所示之
    鄭氏先人之墓，並將上開土地返還被上訴人。原審為其勝訴
    判決，並無不當，上訴人之上訴為無理由。並聲明：上訴人
    駁回。(被上訴人於原審並依民法第179條及第126條之規定
    ，請求上訴人連帶給付新臺幣(下同)4,750 元，及自109年1
    2月11日起，按年息百分之5 計算之利息；暨自109年12月11
    日起至返還土地之日止，按月連帶給付被上訴人79元之判決
    ，就此，原審判命上訴人給付1,221元，及自民國109年12月
    11日起，按年息百分之5計算之利息；暨自民國109年12月11
    日起至返還第一項土地之日止，按月給付被上訴人24元。而
    駁回被上訴人其餘請求，被上訴人就其敗訴部分未上訴，復
    於本院已撤回其前揭請求，是本件僅審究拆除墳墓，返還土
    地部分）。
四、上訴人鄭銘浤抗辯：鄭氏先人之墓所坐落之土地，是鄭銘浤
    向前地主所購買，前地主同意讓其埋葬先人。系爭土地原所
    有人，既未向核貸銀行詳為陳述系爭土地使用及業已出售之
    詳情，矇混放貸銀行，甚而勾串核貸銀行員而取得貸款，其
    等之行為業已觸犯法，原審未查明自有未合等語。並聲明：
    ㈠原判決不利於上訴人部分廢棄。㈡上開廢棄部分，被上訴人
    於第一審之訴及假執行之聲請均駁回。
五、其餘上訴人均未於言詞辯論期日到場，亦未提出書狀為任何
    聲明或陳述。
六、本院判斷之理由： 　　
　㈠系爭土地為被上訴人於102年12月13日因拍賣取得，於102年1
    2月20日辦理所有權登記等情，有土地建物查詢資料在卷可
    稽(見原審卷㈣第368頁)。又上訴人先人之墓，外圍以水泥牆
    圈圍及設有土地公，該墓部分坐落系爭土地上，位置及面積
    如原判決附圖所示編號Ｂ部分、面積33平方公尺等情，業經
    原審至現場履勘及囑託地政機關測量屬實，有原審勘驗測量
    筆錄及附圖所示之土地複丈成果圖附卷可稽（見原審卷㈣第2
    9頁、第49-51頁)，此部分之事實，堪信為真實。
　㈡按所有權人對於無權占有或侵奪其所有物者，得請求返還之
    ，民法第767條第1項前段定有明文。又按「契約僅有債之效
    力，不得以之對抗契約以外之第三人。本件上訴人雖向訴外
    人林某買受係爭土地，惟在林某將系爭土地之所有權移轉登
    記與上訴人以前，既經執行法院查封拍賣，由被上訴人標買
    而取得所有權，則被上訴人基於所有權請求上訴人返還所有
    物，上訴人即不得以其與林某間之買賣關係，對抗被上訴
　　人。」最高法院72年台上字第938號原判例及最高法院82年
    度台上字2715號、83年台上字第3243號裁判意旨參照。
　㈢上訴人抗辯其有向原地主買地始能埋葬先人，非無權占有等
    語。然如前所述，買賣契約僅有債之效力，不得以之對抗契
    約以外之第三人，此為債之相對性原則，縱認鄭氏先人之墓
    係基於買賣關係而占用系爭土地，惟迄未辦理所有權移轉登
    記，嗣系爭土地經執行法院查封拍賣，由被上訴人標買而取
    得所有權，則被上訴人基於所有權請求拆墓還地，上訴人即
    不得再執其與土地原地主間之買賣關係，對被上訴人主張其
    有使用土地之權利。再者，債權物權化係債權相對性原則、
    契約自由原則之例外，應從嚴解釋。當債權契約經由交付或
    登記而具公示性時，在法律明文規定之案例（如租賃契約及
    共有物分管契約），固得使債權物權化；但在其他法無明文
    規定之契約，則不得任意擴張債權物權化之範圍，至於受讓
    人單純知悉債權人占有標的物，不足作為債權物權化之依據
    ，受讓人知悉與否，至多作為法院判斷其主張物上請求權是
    否違反誠信原則之一項因素而已(最高法院95年度第16次民
    事庭會議決議意旨參照)。被上訴人於101年12月20日登記取
    得系爭土地所有權時，鄭氏先人之墓已坐落在系爭土地上，
    在外觀上固得為被上訴人所知悉，惟私人土地經第三人占用
    之原因多端，或可能係基於買賣、借用、租賃、侵權行為之
    意思，或界址不明致誤認他人土地為自己所有，或因不知為
    他人土地而誤為占有使用等等，非僅限於土地所有人與第三
    人間有債之關係而已，是自難僅以鄭氏先人之墓僅小部分(3
    3平方公尺)，坐落在系爭土地上之客觀事實，即謂被上訴人
    於拍定土地時，即明知上開墳墓係基於與土地原所有權人間
    之買賣關係而占有使用。被上訴人既因標買而取得所有權，
    上訴人即不得以其與原土地所有權人間之買賣關係，對抗被
    上訴人。是以，上訴人抗辯鄭氏先人之墓係基於買賣關係坐
    落在系爭土地上，並非無權占用云云，即非有據。
七、綜上所述，被上訴人依民法第767條第1項前段規定，請求上
    訴人應將拆除系爭土地上如原判決附圖編號Ｂ、面積33平方
    公尺之鄭氏先人之墓，並將占用之土地返還予被上訴人，自
    屬正當，應予准許。原審就此所為上訴人敗訴之判決，並無
    不合。上訴論旨指摘原判決不當，求予廢棄改判，為無理由
    ，應駁回上訴。
八、本件事證已臻明確，兩造其餘之攻擊或防禦方法及所用之證
    據，經本院斟酌後，認為均不足以影響本判決之結果，爰不
    逐一論列，附此敘明。
九、據上論結，本件上訴為無理由，依民事訴訟法第449條第1項
    、第85條第2項、第463條、第385條第1項前段，判決如主文
    。
中　　華　　民　　國　　111 　年　　9 　　月　　20　　日
                  民事第二庭    審判長法  官  吳上康
                                  
                                      法  官  黃義成

                                      法  官  李素靖
上為正本係照原本作成。
不得上訴。
中　　華　　民　　國　　111 　年　　9 　　月　　20　　日

                                      書記官  高曉涵